最高法院民事裁定　　　　　　　　　 110年度台上字第2134號
上　訴　人　林樹城
訴訟代理人　林辰彥律師
複 代理 人　黃淑怡律師
　　　　　　許凱傑律師
訴訟代理人　高素真律師
被 上訴 人　林正毅
　　　　　　林根欉

共　　　同
訴訟代理人　吳佳育律師
　　　　　　李嘉泰律師
　　　　　　葉昱廷律師
被 上訴 人　林光讚
訴訟代理人　龍毓梅律師
上列當事人間請求返還借名登記出資額事件，上訴人對於中華民
國109年12月16日臺灣高等法院第二審判決（109 年度上字第756
號），提起上訴，本院裁定如下：
    主  文
上訴駁回。
第三審訴訟費用由上訴人負擔。
    理  由
按上訴第三審法院，非以原判決違背法令為理由，不得為之；又
判決不適用法規或適用不當者，為違背法令；且提起上訴，上訴
狀內應記載上訴理由，表明原判決所違背之法令及其具體內容，
暨依訴訟資料合於該違背法令之具體事實，其依民事訴訟法第46
9條之1規定提起上訴者，並應具體敘述為從事法之續造、確保裁
判之一致性或其他所涉及之法律見解具有原則上重要性之理由。
同法第467條、第468條、第470條第2項定有明文。是當事人提起
上訴，如依同法第469 條規定，以原判決有所列各款情形之當然
違背法令為理由時，其上訴狀或理由書應表明該判決有合於各該
條款規定情形之具體內容，及係依何訴訟資料合於該違背法令之
具體事實；如依同法第469條之1規定，以原判決有前條以外其他
不適用法規或適用不當為理由時，其上訴狀或理由書應表明該判
決所違背之法令條項，或有關解釋字號，或成文法以外之習慣或
法理、法則等及其具體內容，暨係依何訴訟資料合於該違背法令
之具體事實，並具體敘述為從事法之續造、確保裁判之一致性或
其他所涉及之法律見解具有原則上重要性之理由。上訴狀或理由
書如未依上述方法表明，或其所表明者與上開法條規定不合時，
即難認為已合法表明上訴理由，其上訴自非合法。本件上訴人對
於原判決提起上訴，雖以該判決違背法令為由，惟核其上訴理由
狀所載內容，係就原審取捨證據、認定事實之職權行使，所論斷
：審酌㈠上訴人自民國73年至79年間之受薪狀況、證人胡佩伶於
臺灣新北地方法院108 年度訴字第1266號兩造間請求行使股東權
益事件（下稱另案）時之證述，及上訴人與兩造之父親林財福，
於新北市蘆洲區農會（下稱蘆洲農會）以各自名義所開立帳戶之
相關交易明細、支票往來、資金互動情形，足認林財福有使用、
支配上訴人名下蘆洲農會帳戶內之款項，及該帳戶內之款項並非
全為上訴人所有；㈡被上訴人林光讚曾於76年間私下出賣系爭土
地予訴外人楊燦煌，並將價金支票交予上訴人，上訴人未拒絕而
收受，嗣林財福出面向楊燦煌表明無意轉售方取消該買賣；㈢依
證人林武雄於另案證述之內容、證人林邵淑惠、林恩鋐之證詞，
及上訴人自94年間起，按月各給付新臺幣（下同）3 萬元予被上
訴人，時間長達13年，直至107年5月間因樹城有限公司（下稱樹
城公司）所有廠房之承租人未繳納租金始停止，佐以林財福死亡
後，上訴人曾提出載有樹城公司電費、系爭土地管理費、廠房房
屋稅、因出租事宜支出之相關費用等記帳單，要求被上訴人分攤
各節；參互以觀，堪認兩造間就78年6月5日設立登記樹城公司之
出資額200萬元、80年間公司之增資額300萬元，其中登記於被上
訴人名下部分（下合稱系爭出資額）並非係上訴人借名登記予被
上訴人者。又上訴人提出之其他證據，諸如其配偶李瓊珠婚前曾
提領200 萬元陪嫁供其運用、其曾於80年12月10日自土地銀行帳
戶提領現金299 萬8806元等節，均不足為有利上訴人之認定。是
上訴人主張兩造間就系爭出資額有借名登記關係，尚不足採信，
其依民法第179條、類推適用同法第541條第2 項規定，請求被上
訴人將系爭出資額移轉登記予上訴人，為無理由，不應准許等情
，指摘為不當，並就原審已論斷或其他與判決結果無礙、贅述之
事項，泛言論斷不完備、矛盾，或適用法規不當、違反舉證責任
分配、證據、論理及經驗法則，而非表明依訴訟資料合於該違背
法令之具體事實，並具體敘述為從事法之續造、確保裁判之一致
性或其他所涉及之法律見解具有原則上重要性之理由，難認其已
合法表明上訴理由。依首揭說明，應認其上訴為不合法。
據上論結，本件上訴為不合法。依民事訴訟法第481條、第444條
第1項、第95條、第78條，裁定如主文。
中    華    民    國   111    年    1     月    26    日
                      最高法院民事第五庭
                          審判長法官  袁  靜  文  
                                法官  林  金  吾  
                                法官  石  有  為  
                                法官  許  秀  芬  
                                法官  陳  靜  芬  
本件正本證明與原本無異
                                      書  記  官
中    華    民    國   111    年    2     月    22    日